臺灣臺北地方法院刑事判決　　　　　　　　　　　　九十二年度訴字第二一三六號
　　公　訴　人　臺灣臺北地方法院檢察署檢察官
　　被　　　告　甲○○
　　指定辯護人　王富茂律師
右列被告因殺人未遂案件，經檢察官提起公訴（九十二年度偵字第一七九八六號），
本院判決如左：
    主  文
本件公訴不受理。
    理  由
一、本件公訴意旨略以：被告甲○○原積欠告訴人乙○○新臺幣（下同）一萬元，於
    民國九十二年六月十一日下午二時許，因告訴人乙○○前往其右列住所催討時，
    發現某雙相當類似於渠所有，已經遺失之鞋子，故告訴人乙○○先以木板毆打被
    告甲○○，被告甲○○竟萌殺機，隨手拿起其所有之鐮刀砍殺告訴人乙○○，告
    訴人乙○○先徒手抵擋，致該鐮刀之刀柄斷裂，被告甲○○竟不擅罷甘休，又拿
  　起一把番刀，往告訴人乙○○之頭部砍殺，告訴人乙○○仍徒手抵擋，致左手掌
    遭砍傷，受有左手掌切割傷併正中神經及肌腱斷裂等傷害，被告甲○○始停手，
    嗣員警到場處理，始為警查獲，因認被告甲○○涉有刑法第二百七十一條第二項
    、第一項之殺人未遂罪嫌。
二、按告訴乃論之罪，告訴人於第一審辯論終結前得撤回其告訴，又告訴經撤回者，
    應諭知不受理之判決，刑事訴訟法第二百三十八條第一項、第三百零三條第三款
    定有明文。次按，判斷行為人於行為當時，主觀上是否有殺人之故意，除應斟酌
    其使用之兇器種類、攻擊之部位、行為時之態度外，尚應深入觀察行為人與被害
    人之關係、衝突之起因、行為當時所受之刺激、下手力道之輕重、被害人受傷情
    形及行為人事後之態度等各項因素，綜合加以研析，尚難僅以行為人有持刀砍傷
    被害人，即認其必有殺人之犯意。
三、公訴人認被告甲○○涉有殺人未遂罪嫌，無非係以告訴人乙○○之指訴、天主教
    耕莘醫院九十二年六月十九日、九月三日之診斷證明書各一件及扣案之鐮刀、番
    刀各一把，為其論據。
四、訊據被告對於右揭時地因發生爭執進而持刀刺中告訴人，造成告訴人手部流血等
    情坦承不諱，惟堅決否認有何殺人未遂罪行，並辯稱：伊並沒有要殺告訴人的意
    思等語。本院經查：
（一）被告因積欠告訴人一萬元債務，告訴人乃於上開時地前去被告住處催討，並因
      告訴人發現某雙相當類似於渠所有，已經遺失之鞋子，告訴人即先以木板毆打
      被告，被告乃持刀揮向告訴人，告訴人乃以左手抵擋，致告訴人受有左手掌切
      割傷併正中神經及肌腱斷裂等傷害，嗣告訴人即撥打電話報警，經送至財團法
      人天主教耕莘醫院急救等情，業據被告坦承在卷，核與告訴人指訴大致相符，
      且有財團法人天主教耕莘醫院診斷書在卷可佐，復有扣案之鐮刀及番刀各一把
      可稽，是前情要可認定。
（二）次查，告訴人業就案發經過到庭證稱：「因為被告之前欠伊錢，伊看到一雙鞋
      子，懷疑被告偷伊的鞋子，伊就去問被告，被告不承認，伊就生氣，從地上撿
      起一塊木板，順手打被告的手臂，被告可能是因為被伊打會痛，所以順手拿起
      除草用的鐮刀，就和伊扭打，結果手上的刀就砍到伊，伊只有左手受傷，身體
      其他部位都沒有受傷，被告只有砍伊一下，番刀是舊的而且已經生鏽了，是本
      來就放在被告家門口旁邊，番刀是不是被告的伊不清楚，因為鐮刀被伊打掉之
      後，伊空手有打被告，伊一拳打過去被告倒在地上，被告不知道如何順手拿起
      番刀，伊手上的傷是番刀砍的，被告看到伊流血之後就傻眼了，還說怎麼會這
      樣，之後就沒有再砍我了，伊就打電話報警，被告就在現場等警察來處理」等
      語綦詳（見本院卷第八一、八二頁），故審酌告訴人之被害情節，案發原因乃
      係告訴人前去被告住處索債並先以木板毆打被告，被告乃持鐮刀與告訴人扭打
      ，嗣因被告遭告訴人打倒在地，乃撿拾地上之番刀揮向告訴人，告訴人因以左
      手抵擋而致左手掌受有傷害，被告見告訴人手部流血後即停止攻擊，旋由告訴
      人以電話報警，是由被告僅持刀砍告訴人手部一刀，且於看見告訴人流血後即
      行停止，並等候警察到場處理，已難認被告主觀上有何殺人之犯意，另再參酌
      告訴人左手掌所受之割傷併肌腱正中神經受損傷害，經手術後業已痊癒之事實
      ，有財團法人天主教耕莘醫院九十三年一月二十日（九三）耕醫病歷字第一四
      三號函附病歷摘要單在卷可稽（見本院卷第五四頁），是亦足認被告雖曾持刀
      揮向告訴人，但被告下手之力道並非甚重；再查，本件被告與告訴人自小認識
      ，並以遠親互稱，素無仇怨，此為被告與告訴人一致供陳，是參酌引發本件爭
      端之一萬元借款，其數額尚非過鉅，實難認被告有致告訴人於死之動機，是綜
      上所陳，堪認被告當時並無殺人故意，應認其主觀上僅具有普通傷害之故意。
（三）核被告所為應係犯刑法第二百七十七條第一項之普通傷害罪，是公訴人起訴法
      條容有未洽，但不生法條變更問題。被告此部分之傷害罪，依刑法第二百八十
      七條之規定，須告訴乃論，茲據告訴人於本院訊問時當庭撤回告訴，有訊問筆
      錄及撤回告訴書在卷可佐，依照首開說明，應為諭知不受理之判決。
據上論斷，應依刑事訴訟法第三百零三條第三款，判決如主文。
本案經檢察官林良蓉到庭執行職務。
中      華      民      國      九十三      年      五    月    十三    日
                                  臺灣臺北地方法院刑事第十庭
                                        審判長  法  官  廖紋妤
                                                法  官  黃紹紘
                                                法  官  劉煌基
右正本證明與原本無異。
如不服本判決，應於判決送達後十日內向本院提出上訴狀（應抄附繕本）。告訴人或
被害人如對於本判決不服者，應具備理由請求檢察官上訴，其上訴期間之計算係以檢
察官收受判決正本之日期為準。
                                                書記官  林妙穗
中      華      民      國      九十三      年      五    月    十三    日
